【裁判字號】    97,消債更,1478
【裁判日期】    980429
【裁判案由】    更生事件
【裁判全文】
臺灣臺南地方法院民事裁定          97年度消債更字第1478號
債  務  人  甲  ○
送達代收人  乙○○
上列當事人因消費者債務清理事件聲請更生，本院裁定如下：
    主    文
聲請駁回。
聲請費用由債務人負擔。
    理    由
一、按債務人不能清償債務或有不能清償之虞者，得依本條例所
    定更生或清算程序， 清理其債務，消費者債務清理條例第3
    條定有明文。又聲請更生或清算不合程式或不備其他要件者
    ，法院應以裁定駁回之，但其情形可以補正者，法院應定期
    間先命補正，復為同條例第8條所明定。
二、本件聲請意旨略以：債務人有不能清償債務之情事，前已提
    出債權人清冊，以書面向最大債權金融機構香港上海匯豐商
    業銀行股份有限公司（下稱香港上海匯豐銀行）請求共同協
    商債務清償方案。然債務人目前於文勝工廠擔任家庭代工，
    每月收入約新台幣（下同）10,000元至11,000元，債務人每
    月需負擔己身之膳食費5,700元外，尚有保險費776元、賦稅
    409元、水電瓦斯795元、 交通費1,500元、日常生活用品費
    1,000元。 依債務人薪資收入扣除生活必要開銷後，尚不足
    以支付債權銀行提出之協商條件。其無擔保或無優先權之債
    務總額未逾1,200萬元，復未經法院裁定開始清算程序或宣
    告破產，為此，依消費者債務清理條例提出本件更生之聲請
    等語。
三、衡諸債之關係，係以當事人間之信賴關係為基礎，為社會經
    濟組織之重要支柱，故當事人於以法律行為追求自己之利益
    之際，亦應顧及對方之利益，並考量債權債務在社會上之作
    用，本於誠實及信用之原則，行使債權及履行債務。是對於
    已陷入經濟上困境之消費者，若任其於惡性循環之債務窘境
    中生存，將衍生嚴重之社會問題，難以維持安定之社會經濟
    秩序，故為兼顧債權人、債務人雙方之利益，對陷於經濟上
    困境之消費者，乃允其於消費者債務清理條例施行後，得選
    擇以重建型之更生程序或清算型之清算程序清理其債務，藉
    以妥適調整債務人與債權人及其他利害關係人間之權利義務
    關係，保障債權人獲得公平受償，並謀求消費者經濟生活之
    重建復甦機會。惟若債務人履行債務並無困難，僅係為圖謀
    減免債務，而不為債務之履行，自有違債權契約為誠信契約
    之本旨。
四、本件前置協商程序中，香港上海匯豐銀行曾提出二階段還款
    「前72期每月還款5,000元， 待72期屆滿時再重新洽談還款
    方案」， 而債務人雖願每月付5,000元，但無法接受二階段
    還款方案，因此協商不成立， 有協商不成立證明書1份在卷
    可稽，合先敘明。
五、債務人主張目前於文勝工廠擔任家庭代工，每月收入約10,0
    00元至11,000元， 債務人每月需負擔己身之膳食費5,700元
    外，尚有保險費776元、賦稅409元、水電瓦斯795元、 交通
    費1,500元、日常生活用品費1,000元。依債務人薪資收入扣
    除生活必要開銷後，尚不足以支付債權銀行提出之協商條件
    ，惟查：
（一）債務人主張每月薪資僅有10,000元至11,000元，且依據債
      務人於財產及收入狀況說明書中自陳其每月支出有膳食費
      5,700元、保險費776元、賦稅409元、水電瓦斯費795元、
      交通費1,500元、日常用品費1,000元，以上合計10,180元
      ，已與債務人所陳報每月薪資所得相當，然何以債務人96
      年度綜合所得稅各類所得清單尚有投資所得，若債務人果
      真僅收入10,000元至11,000元，扣除每月生活支出後應已
      無剩餘金錢可供債務人投資股票證券市場。又債務人所得
      ，端賴債務人據實陳報，然本件債務人是否據實陳報，實
      有疑問。
（二）據債務人提出之97年4月28日 財團法人金融聯合徵信中心
      當事人查詢個人資料信用報告回覆書資料（下稱聯徵中心
      信用報告回覆書） 可知截至97年4月28日止「授信借款」
      餘額共計496,000元，均正常繳款無逾期。 且「信用卡消
      費借款」餘額總計1,102,021元，遲延皆未滿2個月，綜上
      可知債務人申請聯徵中心信用報告回覆書前（應係為聲請
      前置協商用）應有正常繳款能力，則債務人既有能力繳納
      總債務1,598,021元之各家銀行借款之 每月最低額應繳金
      額， 何以前置協商債務整合後反無能力繳納每月5,000元
      ？債務人97年4月28日前繳款仍屬正常狀態， 何以在收入
      支出未有變動之狀態下，突然無能力正常繳款？債務人是
      否除家庭代工收入來源以外，已無其他收入來源可供償還
      債務，實有疑問。
（三）綜上，債務人既有能力投資股票證券市場， 且其於97年3
      月前亦正常繳納各家銀行借款之最低應繳金額，依債務人
      收入情形，堪認無不能清償債務之情形。是應認債務人有
      能力與各債權人達成分期償還之協議，債務人捨此不為，
      並主張其不能清償債務云云，自不足採。
六、綜上所述，債務人既非不能清償債務或有不能清償之虞，其
    更生之聲請 即不符消費者債務清理條例第3條所定要件，且
    上開欠缺又屬無從補正，依上開說明，自應駁回其更生之聲
    請，爰裁定如主文。
中    華    民    國    98    年    4     月    29    日
                          臺灣臺南地方法院民事第一庭
                                法  官  王 獻 楠
上為正本，係照原本作成。
如不服本裁定，應於裁定送達後10日內向本院提出抗告狀（須附
具繕本），並應繳納抗告費新台幣1,000元。
中    華    民    國    98    年    4     月    29    日
                                書記官  李 靜 怡


司法院資訊處製作；財團法人民間司法改革基金會備份。
